臺灣高雄地方法院刑事判決　　　　　　　　　　　　　九十一年度訴字第八七一號
　　公　訴　人　臺灣高雄地方法院檢察署檢察官
　　被　　　告　甲○○
　　選任辯護人　洪士宏律師
　　　　　　　　吳麗珠律師
右列被告因違反公職人員選舉罷免法案件，經檢察官提起公訴（九十一年度選偵字第
二五號），本院判決如左：
    主  文
甲○○共同連續對於有投票權之人交付賄賂，而約其投票權為一定之行使，處有期徒
刑陸月。如易科罰金，以佰元折算壹日。褫奪公權年。
交付之賄賂新台幣壹萬仟伍佰元及扣案預備交付之賄賂陸仟伍佰元均沒收。
    事  實
一、甲○○係參選第十五屆高雄縣議員第三選區（大寮鄉、林園鄉）候選人孫祈政之
    公司職員（即孫祈政擔任總經理之建雄企業股份有限公司總務組庶務員），因任
    職期間曾受孫祈政金錢資助，故於孫祈政競選期間為其助選，並負責處理孫祈政
    競選總部之庶務工作。為期使孫祈政當選以報答主顧情誼，竟於九十一年一月二
    十一日十二時許，至高雄縣大寮鄉後庄村十三鄰鄰長白謝英（由檢察官另聲請簡
    易判決處刑）住處，交付新臺幣（下同）二萬元（五百元現鈔共四十張）予白謝
    英，央求其以每票五百元之代價向該鄰選民買票，經白謝英應允收受，二人乃共
    同基於對有投票權人交付賄賂約定投票予孫祈政之概括犯意，自同日十四時許起
    ，由白謝英連續於附表所載時間、地點，按照每戶之選票人數以每票五百元代價
    ，將上開賄款分別交付與有投票權之張金葉、郭麗珍、白天金、黃梅英、白韓美
    淑、白天卻、吳張滿招、林全等人（所交付之賄款金額各如附表所載，受賄之張
    金葉等人業均檢察官另以職權不起訴處分確定），而均約以將選票投予孫祈政。
    嗣經民眾檢舉，臺灣高雄地方法院檢察署檢察官指揮法務部調查局高雄縣市調查
    員及高雄縣警局先於同年一月二十四日上午九時許查獲白謝英，並在白某上開住
    處內扣得尚未發放之剩餘賄款六千五百元（五百元現鈔十三張）及孫祈政競選傳
    單十二張，經白謝英供出上情，而循線查獲甲○○。
二、案經法務部調查局高雄市調查處、高雄縣調查站及高雄縣警察局林園分局移送臺
    灣高雄地方法院檢察署檢察官偵查起訴。
    理  由
一、右揭事實，業據被告甲○○於偵審中坦白承認，核與同案被告白謝英及受賄選民
    張金葉、郭麗珍、白天金、白韓美淑、黃梅英、白天卻、吳張滿招、林全等人各
    於警偵訊供述行賄及受賄等情節大致相符，並有被告交付白謝英發放所剩之賄款
    （亦即尚未發放出去之剩餘賄款）六千五百元（五百元現鈔十三張）及孫祈政競
    選傳單十二張等扣案可資佐證，被告自白應與事實相符，堪以採為前揭犯罪事實
    之認定依據。此外，行賄共犯白謝英另經檢察官聲請簡易判決處刑，受賄之張金
    葉、郭麗珍、白天金、黃梅英、白韓美淑、白天卻、吳張滿招、林全等人業均由
    檢察官另以職權不起訴處分確定等事實，復有各該檢察官聲請簡易判決處刑書、
    不起訴處分書附卷供參，從而本件事證明確，被告右揭犯行，洵堪認定。
二、核被告甲○○所為，係犯公職人員選舉罷免法第九十條之一第一項之投票行賄罪
    。被告與白謝英，就前開犯行，互有犯意聯絡及行為分擔，均為共同正犯。被告
    先後多次交付賄賂之行為，時間緊接，觸犯構成要件相同之罪名，顯係基於概括
    之犯意為之，為連續犯，應依刑法第五十六條之規定論以一罪，並加重其刑。又
    被告於偵查中自白犯行，應依公職人員選舉罷免法第九十條之一第五項之規定減
    輕其刑，並依法先加後減之。審酌選舉乃民主政治之重要基石，被告不思以合法
    競選之方式，使渠等所支持之侯選人正當順利當選，竟以違法犯紀之方式從事買
    票行為，企圖以金錢影響選舉之公正性，渠等之行為足使表徵民主社會之選舉制
    度運作產生嚴重影響，使選舉結果產生錯誤，於社會所生之影響匪淺，惟念其犯
    後坦承犯行，尚知悔悟，前曾有傷害罪遭科處拘役前科紀錄，有臺灣高等法院被
    告全國前案紀錄表在卷可參，及其所交付之賄款金額多寡與影響選情嚴重程度等
    一切情狀，量處如主文所示之刑，並諭知易科罰金之折算標準，以資懲儆。再者
    ，被告所為因係違反公職人員選舉罷免法之罪，爰併依公職人員選舉罷免法第九
    十八條第三項規定，宣告褫奪公權三年。公訴人求處有期徒刑十月及褫奪公權四
    年，尚嫌過重，本院審酌被告前揭犯罪情節，認科以前揭刑期及褫奪公權之宣告
    ，即為適當，附此敘明。末按被告交付與張金葉、郭麗珍、白天金、黃梅英、白
    韓美淑、白天卻、吳張滿招、林全等選民之賄賂金額共一萬三千五百元（按統計
    上開選民所收受之賄款金額共一萬二千元及查扣之剩餘賄款六千五百，合計僅一
    萬八千五百元，與被告交予白謝英之賄款二萬元，雖尚有一千五百元差額，惟已
    據白謝英陳稱可能係因發放賄款時緊張故而溢發予其中一戶選民等語在卷，故仍
    可認定此部分差額亦已交付予選民無誤，從而計算被告與白謝英已交付之賄款金
    額仍應以一萬三千五百元計），及查扣尚未發放之剩餘賄款六千五百元，分屬已
    交付選民之賄賂及預備交付行賄選民之賄賂，均應依公職人員選舉罷免法第九十
    條之一第三項之規定宣告沒收；至在共犯白謝英住處所查扣之孫祈政競選宣傳單
    十三張，雖係供選舉之用，然僅屬供宣傳之用，且據白某陳稱係孫祈政宣傳車經
    過其住處所發送等語在卷，既非被告交付賄款時一併交付之行賄相關物品，尚難
    認定與被告上開賄選犯行有何直接關聯，應無庸宣告沒收，附此敘明。
據上論斷，應依刑事訴訟法第二百九十九條第一項前段，公職人員選舉罷免法第九十
條之一第一項、第三項、第五項、第九十八條第三項，刑法第十一條前段、第二十八
條、第五十六條、第四十一條第一項、第三十七條第二項，罰金罰鍰提高標準條例第
二條，判決如主文。
中      華      民      國    九十一    年      六      月      四      日
                                   臺灣高雄地方法院刑事庭
                                  法  官  陳淑卿
右正可可認定該部分之認定該部分之本證明與原本無異。
如不服本判決，應於判決送達後十日內，向本院提出上訴狀。
中      華      民      國    九十一    年      六      月      四      日
                                           書記官  陳朝宗
附錄本判決論罪科刑法條全文：
公職人員選舉罷免法第九十條之一
對於有投票權之人，行求期約或交付賄賂或其他不正利益，而約其不行使投票權或為
一定之行使者，處五年以下有期徒刑，得併科新台幣四十萬元以上四百萬元以下罰金
。
預備犯前項之罪者，處一年以下有期徒刑。
預備或用以行求期約或交付之賄賂，不問屬於犯人與否，沒收之。
犯第一項或第二項之罪，於犯罪後六個月內自首者，減輕或免除其刑；因而查獲候選
人為共犯者免除其刑。
犯第一項或第二項之罪，在偵查中自白者，減輕其刑；因而查獲候選人為共犯者，減
輕或免除其刑。
附表：臺灣高雄地方法院九十一年度訴字第八七一號被告甲○○違反公職人員選舉罷
免法案件
┌──┬─────┬────┬───────┬─────┬───────┐
│編號│收受賄款人│時   間 │地          點│交付之賄賂│備        註  │
├──┼─────┼────┼───────┼─────┼───────┤
│一  │張金葉    │九十一年│高雄縣大寮鄉後│二千元（四│按統計上開選民│
│    │          │一月二十│庄村十三鄰民權│票）      │所收受之賄款金│
│    │          │一日傍晚│街二三號      │          │額共一萬二千元│
├──┼─────┼────┼───────┼─────┤及查扣之剩餘賄│
│二  │郭麗珍    │同右    │同右          │一千元（二│款六千五百元，│
│    │          │        │              │票，白謝英│計僅一萬八千五│
│    │          │        │              │交付賄款與│百元，與甲○○│
│    │          │        │              │張金葉時，│交付白謝英之賄│
│    │          │        │              │同時將行賄│款二萬元，雖尚│
│    │          │        │              │張女一戶之│有一千五百元之│
│    │          │        │              │賄款委由張│差額，惟據白謝│
│    │          │        │              │金葉轉交，│英陳稱係可能因│
│    │          │        │              │張金葉於翌│其發放賄款時緊│
│    │          │        │              │日（二十二│張故而溢發予某│
│    │          │        │              │日）上午七│戶選民等語，應│
│    │          │        │              │時許交予郭│可認定該部分之│
│    │          │        │              │麗珍，並囑│差額已經交付予│
│    │          │        │              │其投票予孫│選民無誤，故認│
│    │          │        │              │祈政）    │定甲○○、白謝│
├──┼─────┼────┼───────┼─────┤英已交付行賄之│
│三  │白天金    │同右日十│同右村民祥街九│一千元（二│賄款金額應以一│
│    │（白謝英之│四時許  │二號          │票）      │萬三千五百元計│
│    │小叔）    │        │              │          │。            │
├──┼─────┼────┼───────┼─────┤              │
│四  │黃梅英    │同右    │同右村民祥街二│二千元（四│              │
│    │          │        │巷六號        │票） │              │
├──┼─────┼────┼───────┼─────┤              │
│五  │白韓美淑  │同右日下│同右村民祥街九│一千五百元│              │
│    │          │午      │三號          │（三票）  │              │
├──┼─────┼────┼───────┼─────┤              │
│六  │白天卻    │九十一年│同右村民權路四│二千元（四│              │
│    │（白謝英之│一月二十│五號          │票）      │              │
│    │夫兄）    │二日十六│              │          │              │
│    │          │時許    │              │          │              │
├──┼─────┼────┼───────┼─────┤              │
│七  │吳張滿招  │同右時日│同右村民祥街七│二千元（四│              │
│    │          │傍晚    │九號          │票）      │              │
├──┼─────┼────┼───────┼─────┤              │
│八  │林全      │同右時日│同右村民街街二│五百元（一│              │
│    │   │        │巷八號        │票）      │              │
└──┴─────┴────┴───────┴─────┴───────┘
